【裁判字號】    97,訴,746
【裁判日期】    970827
【裁判案由】    損害賠償
【裁判全文】
臺灣臺中地方法院民事判決  97年度訴字第746號
原      告  甲○○
訴訟代理人  鐘登科律師
複代理人    鄭志誠律師
            乙○○
被      告  丙○○    國民
上當事人間請求損害賠償事件，由刑事庭移送前來，本院於97
年7月31日言詞辯論終結，判決如下：
    主    文
被告應給付原告新台幣貳拾壹萬元，及自民國九十七年一月九日
起至清償日止，按週年利率百分之5計算之利息。
原告其餘之訴駁回。
訴訟費用由被告負擔十分之二，餘由原告負擔。
本判決原告勝訴部分於原告以新臺幣伍萬元為被告供擔保後，得
假執行。但被告如於執行標的物拍定、變賣前，以新台幣貳拾壹
萬元為原告預供擔保，得免為假執行。
原告其餘假執行之聲請駁回。
    事實及理由
一、本件原告起訴原聲明求為：「被告應給付原告新台幣（下同
    ）120萬元，及自起訴狀繕本送達翌日起至清償日止，按週
    年利率百分之5計算利息」之判決，嗣於訴狀送達被告後，
    原告訴訟代理人於97年6月26日言詞辯論期日當庭變更其聲
    明求為：「被告應給付原告1,027,800元，及自97年1月9日
    起至清償日止，按週年利率百分之5計算利息」之判決，核
    為減縮其應受判決事項之聲明，與民事訴訟法第255條第1項
    第3款之規定並無不符，自為法之所許，合先敘明。
二、原告主張：被告於民國95年6月28日晚上8時20分許，搭乘友
    人溫建和所駕駛之車牌號碼1915-QB號自用小客車，途經台
    中市○○區市○路與惠文路口時，因溫建和開車未保持安全
    距離，險與同向原告所駕駛之自用小客車發生擦撞，溫建和
    因而將車駛至原告前方，擋住原告去路。被告隨即下車，不
    分青紅皂白，且毫不理會原告之道歉，徒手毆打原告之頭部
    ，期間長達數分鐘之久，致原告因此受有頭部、臉部多處挫
    傷、瘀傷及腦震盪等傷害，並因此陷於恐懼而精神緊張、失
    眠，伴隨不自主哭泣等症狀，而受有心理傷害。被告所為傷
    害行為，業繫屬於刑事法院審理中，爰於刑事訴訟程序附帶
    提起本件民事訴訟，請求被告賠償醫療費27,800元及精神賠
    償100萬元，合計1,027,800元。並聲明：（1）被告應給付
    原告1,027,800元，及自起訴狀繕本送達翌日起至清償日止
    ，按週年利率百分之5計算之利息；（2）願供擔保，請准宣
    告假執行。
三、被告則以：伊與原告並不認識，並未毆打原告耳光及傷害原
    告。又原告之傷害若確實係伊造成的，伊願意賠償，但希望
    原告能提出公立醫院出具之診斷證明書為證等語，資為抗辯
    。並聲明：（1）原告之訴及假執行之聲請均駁回；（2）如
    受不利判決，願供擔保請准宣告免為假執行。
四、兩造不爭執之事項：
（一）被告於95年6月28日晚上8時20分許與訴外人溫建和共乘被
      告所有車牌號碼1915-QB號，吉加（積架）廠牌，銀色之
      自用小客車，途經臺中市○○區市○路與惠文路口時，險
      與同向原告所駕駛之皮姆威（BMW）廠牌，白色自用小客
      車發生擦撞，乃將車行駛至原告車前方攔下原告，欲與原
      告理論。
（二）被告被訴傷害原告刑事案件，業經臺灣高等法院台中分院
      （下稱台中高分院）於97年6月12日以97年度上訴字第871
      號及97年度上易字第663刑事判決判處傷害罪刑確定。
五、原告主張被告於95年6月28日晚上8時20分許，在台中市○○
    區市○路與惠文路口，徒手毆打原告，致原告受傷等情，為
    被告所否認，並辯稱：兩造並不認識，伊未毆打傷害原告云
    云。是本件兩造爭執之重點，顯在於被告有無毆打原告，並
    致原告受傷。經查：
（一）被告於95年6月28日晚上8時20分許與訴外人溫建和共乘被
      告所有車牌號碼1915-QB號之吉加（積架）廠牌銀色自用
      小客車，途經臺中市○○區市○路與惠文路口時，險與同
      向原告所駕駛之BMW廠牌白色自用小客車發生擦撞，乃將
      車行駛至原告車前方攔下原告，欲與原告理論，已為兩造
      所不爭執之事實。且原告於被告被訴傷害之刑事案件中，
      就被告如何出手毆打原告之事發經過情形，已迭於警詢、
      偵查及本院審理時，先後指述：「伊在台中市○○區市○
      路與惠文路口，被一輛銀色跑車（1915-QB）擋下來，因
      當時伊由文心路右轉往市政路方向行駛，對方也是與伊同
      向行駛，並要與伊駛入同一車道，伊就放慢速度，讓對方
      先走，對方發現伊在右後方，急踩煞車頓了一下，伊即有
      警惕，並開到最左側車道行駛，對方也跟著伊開到伊前方
      最左側車道，至市○路○○○路口紅燈停下來，然後對方
      車內下來了一名女乘客，並用力拍打伊之車窗玻璃，叫伊
      下車，伊即把車窗搖下來，並告訴她伊不是故意的，她不
      理會，猛打伊之耳光，伊叫她不要再打了，不然要報警，
      她還繼續打伊之臉頰和手，直至伊開始按手機號碼，她才
      離開」（見台中市警察局第六分局刑案偵查卷宗第9、10
      頁）、「（問：為何你會指訴被告下車打你？）當時我們
      一起要右轉，差一點發生擦撞，被告隨即將車開往伊前方
      擋住伊去路，當時開車的是溫建和，被告旋即下車，並於
      下車後不斷拍打伊之車窗，伊搖下車窗，被告就將手伸進
      車窗內打伊之臉及頭，致伊有輕微腦震盪，且臉部受傷」
      （見臺中地方法院檢察署95年度偵字第19374號偵查卷第
      15 頁）、「（問：是否認識在庭的被告？）答：我不認
      識他，直到我被他打為止。（問：是否記得95年6月28日
      發生的事情？）答：記得，那天晚上被告丙○○的車子從
      文心路右轉要到市政路，到市政路時對方突然踩煞車，我
      覺得對方動作反應很大，所以覺得怪怪的，右轉後我把車
      子轉到最左線，對方也跟著開過去，於惠文路與市○路○
      ○路口我們停在紅綠燈下，他把我攔下來。（問：有無發
      生擦撞？）答：沒有。（問：為何對方要攔你？）答：我
      們雙方要右轉時，他可能不知道我在他的右後方，我不知
      道他為何要緊急煞車，對方的車子並沒有完全煞停，只是
      踩了煞車很大的一下。（問：為何對方還要特別去把你攔
      下來？）答：不知道，這就是我覺得奇怪的地方，我已經
      讓他先走了，我不知道他為何要把他的車子開到我前面去
      。（問：之後發生什麼事情？）答：車子是先停在惠文路
      及市政路上紅綠燈前，我有注意副駕駛座，是被告丙○○
      下車拍打我窗戶叫我開窗戶，我開了窗戶並說沒有什麼事
      情，她就開始打我了。（問：你窗戶搖下來多高？）答：
      她手伸得進來，她打得到我，還可以掐我手臂……（問：
      你的車窗是全部搖下來？）答：幾乎，但沒有到底，窗戶
      搖下來後我跟對方說沒有什麼事，當時我不想惹事情，我
      只想回家而已。（問：你當時的反應？）答：我還是非常
      有禮貌請這位小姐（指被告丙○○）停手，我還跟她說請
      她停下來，我看得到她的車牌，我講了很多次她還是不停
      ，另一位男駕駛（指訴外人溫建和）也下來……說你弄壞
      了2 千多萬元的車子你賠不起。（問：你當時就隨便讓對
      方打？）答：我在車子裡面，現場還有一位男駕駛的情形
      下，我還能怎樣，我只能請她停手，我如果把車窗搖上來
      ，那她的手不就折斷了，難道一念之仁也有錯嗎？對方（
      即被告）一直打我耳光，不肯停，也沒有人下來救我，當
      時我有用手擋對方的手，所以我的手有瘀青，我跟對方說
      你再不停手我要報警了，我就伸手拿手機打電話報警，對
      方才離開。……整個過程就是紅燈停，下一個綠燈我就按
      喇叭求救，我能記憶的時間是2個紅燈、2個綠燈，就是沒
      有人停下來救我。……（問：當時被告打你是站在何處？
      ）答：駕駛座窗戶旁邊。（問：溫建和在何處？）答：在
      我車子左側後照鏡的旁邊，在安全島旁邊車道上。（辯護
      人問：你如何記得被告的車號？）答：我已告訴那位小姐
      （指被告）我已經看到你的車牌，請她停手，但她說你去
      告啊！你去報警啊！（問：你確定就是在庭的被告打你？
      ）答：我非常確定……（問：開車的是誰？）答：當然是
      溫先生（指訴外人溫建和），因我一直看著駕駛座……（
      審判長問：當天打你的確實是在庭的被告？）答：是，確
      定」等情明確（見本院96年度易字第1270號刑事卷第149
      頁至153頁）。被告既坦承在此事故發生前，與原告並不
      相識，則衡情原告應無設詞構陷被告之動機及原因。復參
      諸原告所提出之林新醫院於95年6月28日出具之診斷證明
      書及中國醫藥大學附設醫院於95年6月29日出具之診斷證
      明書，其上分別載明原告受有「1、頭部外傷，2、左臉左
      上臂挫傷」及「1、頭部、臉部及左上臂多處挫傷，且有
      瘀血情形。2、腦震盪．．．．．．」等傷害情形，此外
      ，又有中國醫藥大學附設醫院函附原告病歷資料（含診斷
      證明書、受傷照片、急診護理病歷、急診醫囑單等）附上
      開刑事卷可稽。是依此研判，足見被告應有毆打原告臉部
      ，並拉扯其頭髮及掐其手臂等情事，且原告並因此受有頭
      部、臉部及左上臂多處挫傷，且有瘀血情形及腦震盪等傷
      害。是原告主張被告確有於前揭時地將其毆傷等情，尚非
      無稽。
（二）再參酌證人即在場目擊之陳柏志於訴外人溫建和被訴偽證
      之刑事案件審理時，亦曾到庭結證稱：「我於90年12月起
      至95年9月在現代汽車任職，地點臺中市市○路29號。（
      問：95年6月28日晚上是否曾目擊本案經過？）答：有，
      那時我辦理員工烤肉，那時是夏天，烤到一半後遇到2台
      車子類似一開始可能是行車糾紛，後來下車時是1個男生
      ，2 個女生，所以認為是感情糾紛，心想這種事情應該很
      快就處理掉了，沒想到拖了很久的時間，隔天被打的被害
      人（指原告）到公司找目擊證人，問到我另外1位學弟，
      才知道她是被人家修理。（問：你之前在地檢署稱『開車
      的是1位男性（指溫建和）』是否如此？）答：對。（問
      ：你偵查中稱『下車的除了駕車男性外，還有1位女子（
      指被告丙○○）也有下來，下車的女子有做揮拳的動作，
      有聽到巴掌聲』，是否如此？）答：是。（檢察官問：你
      跟本案被害人之前認識？）答：到現在還沒有見過她，她
      提起告訴，警察就來公司找人，我就出來作證。……（問
      ：你們何時開始烤肉？）答：晚上7、8點開始準備，我們
      每次烤肉都烤得很晚，晚上12點、1點，地點是在公司門
      口，是在市政路上面，汽車展示中心有停車場兼草皮。（
      問：你當時看到什麼？）答：1台BMW白色3字頭，是被害
      人駕駛，1輛是積架雙門跑車……是積架跑車攔下BMW 車
      子，把BMW車子逼停。……下車的女孩子很高，且他們爭
      吵時我們車廠的人有聽到他們爭吵的聲音，都在看。（問
      ：爭吵時，你有離開過烤肉的位置？）答：沒有。……就
      聽到被害人呼叫聲，本來以為是感情糾紛，所以就沒有上
      前處理，因看到2個女的在吵架，1個男的在旁邊。我看到
      被打哭的是女孩子，動手打人的是長頭髮高高的女生。就
      聽到被打的一直哀叫，另一個打人的一直打。（問：除了
      哀叫還有其他聲音？）答：喊救命、按喇叭。（問：喇叭
      按多久？）答：斷斷續續，我不知道多久，……最少有5
      、6聲以上，因想要求救。……（被害人）當時是車窗全
      部降下來……（問：積架車那個男的從何處下車？）答：
      駕駛座，一開始下來有講話，站在打人的女的旁邊。（問
      ：積架車的女的從何處下車？）答：從駕駛座旁的乘客座
      下車。……（問：當時你們烤肉地點與停車距離的光線？
      ）答：市政路很清楚，只有樹，我們是坐著看得很清楚，
      視線沒有被阻擋，當時光線算充足。」等語（見本院上開
      刑事卷第135頁至139頁）。而另一位在場目擊之證人鄭聖
      原於該刑事案件亦到場證述：「（問：95年6月28日任職
      何處？）答：現代汽車，地點是在市○路○段29號。（問
      ：當天晚上8、9點時有看到什麼事情？）答：看到1台積
      架2門的、1台BMW318，有2個女生在吵架，是在惠文路與
      市政路口，在我們正前方，應該是距離4個車道遠，看到2
      個女的在吵架，積架車的女的在打BMW車子的女的，一直
      喊救命。……積架那台車有1個男的在旁邊，我看到時已
      經下車了，男的站在旁邊沒有打。（問：是否認識被害人
      與積架跑車的男生、女生？）答：不認識。……那天是晚
      上，光線有路燈，電燈不是很亮有點黃黃的感覺，臉看不
      到，但人的動作看得很清楚」等詞（見本院前揭刑事卷第
      139頁至141頁），互核證人陳柏志及鄭聖原所為證言，與
      原告所指述前揭被毆之情節大致相符。參以證人陳柏志及
      鄭聖原2人與兩造均不認識，衡情自無迴護原告，並甘冒
      偽證刑責之風險，虛捏上情誣陷本件被告之理，是其2人
      證言，應堪採信。再參酌被告毆傷原告之行為，亦已經刑
      事法院判處罪刑確定，且經本院調取97年度上訴字第871
      號及97年度上易字第663刑事案卷查閱屬實，並有該刑事
      判決附卷可稽，益徵被告確有出手毆打原告情事，且原告
      所受之頭部、臉部及左上臂多處挫傷，且有瘀血情形及腦
      震盪等傷害，與被告之行為間，存有相當因果關係甚明。
      是原告主張被告將其毆傷等情，應可採信。被告抗辯其並
      未毆打傷害原告云云，尚難憑採。
六、按因故意或過失，不法侵害他人之權利者，負損害賠償責任
    ；次按不法侵害他人之身體、健康、名譽、自由、信用、隱
    私、貞操，或不法侵害其他人格法益而情節重大者，被害人
    雖非財產上之損害，亦得請求賠償相當之金額，民法第184
    條第1項前段及第195條第1項分別定有明文。查被告既毆打
    原告臉部，並拉扯其頭髮及掐其手臂，致原告受有頭部、臉
    部及左上臂多處挫傷，且有瘀血情形及腦震盪等傷害，而不
    法侵害原告之身體權及健康權，則原告自得依據上開規定，
    請求被告負侵權行為損害賠償責任。玆就原告請求之各項賠
    償金額審酌如下：
（一）醫療費用：原告固主張其遭被告毆打，除受前述傷害外，
      並因此陷於恐懼而精神緊張、失眠，伴隨不自主哭泣等症
      狀，受有心理傷害，支出醫療費用共27,800元等情，並提
      出中國醫藥大學附設醫院及康城診所之診斷證明書，暨康
      城診所之就醫收據明細表及其他收入支出明細表為證。惟
      據該等診斷證明書而觀，中國醫藥大學附設醫院之診斷證
      明書其上分別記載「．．．．．．3、病人自述不自主哭
      泣、精神緊張、且失眠」、「疑似急性壓力反應」等語，
      而康城診所出具之診斷證明書其上則記載：「何員（即原
      告）於95年9月9日至本院初診，出現胸悶、心悸、焦躁不
      安、情緒低落、失眠等症狀，根據其描述，患者於95年6
      月28日遭到毆打之後，不斷出現上述症狀，因此建議長期
      藥物治療．．．．．．」等情，由此可見，該等診斷證明
      書上所載原告出現之不自主哭泣、精神緊張及失眠等症狀
      ，均是醫師依原告就診時「自述」之症狀而為記載，是原
      告是否確有該等症狀，因無其他確切之證據加以證明，尚
      難驟爾論定。縱原告於95年9月9日至康城診所就診時，確
      出現胸悶、心悸、焦躁不安、情緒低落、失眠等症狀，然
      其時距本件事故之發生已有2個多月時間，故此等症狀之
      出現與被告之傷害行為間是否具有因果關係，即須究明。
      原告於就診時，雖向醫師「描述」其自95年6月28日遭到
      毆打之後，即不斷出現上述症狀云云，然因僅有原告個人
      之論述，尚乏其他確實之證據為適當之證明，自難執此率
      爾認定原告所受前述心理之傷害與被告之傷害行為間存有
      相當因果關係，而難令被告應就原告此部分之損害負賠償
      之責。是則，原告主張被告應賠償其在康城診所就醫所支
      出之醫療費用共27,800元，即難謂有據。更何況據卷存原
      告所提出之康城診所其他收入支出明細表以觀，其上記載
      原告係受「催眠治療」而支出該明細表所載之費用共20,
      300元，而此「催眠治療」是否為治療原告所受傷害必需
      之費用，亦乏相當之證明，自不得請求被告賠償。從而，
      原告主張被告應賠償其支出之醫療費用合計27,800元，因
      難認係屬本件侵權行為所生財產上之損害，自不應准許。
（二）精神上損害賠償：按慰藉金之賠償須以人格權遭遇侵害，
      使精神上受有痛苦為必要，其核給之標準固與財產上損害
      之計算不同，然非不可斟酌雙方身分地位、資力與加害程
      度，及其他各種情形核定相當之數額，最高法院著有51年
      臺上字第223號判例參照。查被告毆打原告臉部，並拉扯
      其頭髮及掐其手臂，致原告受有頭部、臉部及左上臂多處
      挫傷，且有瘀血情形及腦震盪等傷害，既有前揭林新醫院
      及中國醫藥大學附設醫院之診斷證明書可證，足見原告之
      肉體及精神均蒙受痛苦，故其請求被告賠償非財產上所受
      損害，於法自屬有據。玆斟酌原告為美國大學畢業，目前
      擔任某公司之財務副理，每月薪資約5萬元，名下有不動
      產及汽車等財產；而被告亦為大學畢業，目前任職金融證
      券業，每月薪資約2萬8千元左右，名下亦有不動產及汽車
      等財產，業據兩造分別陳明在卷，並有本院向稅捐機關調
      取之兩造各該財產所得明細表存卷可憑，足見兩造之身分
      地位及資力狀況圴尚屬良好。然被告竟僅因自認車輛遭原
      告擦撞之細故，即率爾於臺中市市○路○○○路口附近，
      任意攔停原告車輛，不顧可能影響往來車輛通行之危險，
      更不顧原告已向其致歉，表明並非故意之情況下仍恣意出
      手毆打原告成傷，無視法制及人權應有之尊重，行徑囂張
      跋扈及霸道，更於刑事案件審理時反指原告可能製造假車
      禍詐財，顛倒是非，意圖脫免刑責。且其後於本院審理時
      ，仍一再否認有毆打傷害原告情事，未見其對自己所為
      本件不法行為有何歉意，此勢必更增添原告之不滿及怨懟
      等情緒，加深其痛苦等前述兩造之身分地位、教育程度、
      經濟能力、被告加害情形，及原告所受精神上痛苦之程度
      等一切情狀，認被告應賠償原告精神上損害賠償21萬元，
      方為相當。從而，原告於此範圍之請求，自屬有據，應予
      准許。逾此範圍之請求，並非相當，不應准許。
七、綜上所述，原告主張其遭被告毆傷，受有損害，被告應負損
    害賠償責任等情，既屬可信，被告所辯，尚非可採。從而，
    原告請求被告賠償21萬元，及自起訴狀繕本送達翌日即97
    年1月9日起至清償日止，按週年利率百分之5計算之利息，
    為有理由，應予准許。逾此範圍之請求，即屬無據，應予駁
    回。
八、本件事證已臻明確，兩造其餘攻擊防禦方法及舉證，與本件
    判決結果並無影響，爰不逐一論述，附此敘明。
九、兩造均陳明願供擔保，請准為假執行及免為假執行，就原告
    勝訴部份，經核均無不合，爰各酌定相當擔保金額併准許之
    ；至原告其餘假執行之聲請，因訴之駁回而失所依據，不應
    准許，應予駁回。
十、訴訟費用負擔之依據：民事訴訟法第79條。
中    華    民    國    97    年    8     月    27    日
                  民事第二庭    法  官  吳美蒼
正本係照原本作成。
如對本判決上訴，須於判決送達後20日內向本院提出上訴狀。
中    華    民    國    97    年    8     月    27    日
                                書記官  黃于容


司法院資訊處製作；財團法人民間司法改革基金會備份。
